臺灣高等法院臺南分院刑事裁定
　　　抗　告　人　臺灣臺南地方法院檢察署檢察官
　　　被　　　告　甲　○　○
右抗告人因被告犯常業詐欺聲請羈押案件，不服臺灣臺南地方法院於中華民國九十三
年十一月二十日裁定（九十三年度聲羈字第三九０號），提起抗告，本院裁定如左：
      主      文
抗告駁回。
      理      由
一、抗告意旨略以：(一)被告甲○○於九十三年十一月十九日在其父母住處臺中縣龍井
    鄉遭拘獲時供稱：陳濟民知道警察要抓他，叫其不要與他在一起等語，則被告未
    居住在自己原本住處，刻意前往他處藏匿等情，顯見被告有逃亡之虞。(二)被告雖
    坦承歷經十一個月之時間，曾多次幫其夫陳濟民匯款至大陸詐欺集團指定之帳戶
    ，並知悉其夫係受被告吳哲仁之雇用，然對其他細節即一概辯稱不知情，惟其與
    其夫陳濟民一同涉犯常業詐欺、洗錢防制法等罪嫌，且二人平日無正當職業，均
    賴以此詐欺所得維生，則被告所參與之犯罪程度及情節，以及遍及全省眾多無辜
    之被害人而言，豈可謂「輕微」；而僅供出部分犯罪事實，並辯稱全部犯罪事實
    係其夫陳濟民負責，又豈可謂「坦承不諱」，而無與其他在逃共犯（陳濟民、魏
    登杰、簡紹華等人）有串供或串證之虞或無反覆實施同一犯罪之虞云云。
二、按被告經法官訊問後，認為犯罪嫌疑重大，有(一)逃亡或有事實足認為有逃亡之虞
    者。(二)有事實足認為有湮滅、偽造、變造證據或勾串共犯或證人之虞者。(三)所犯
    為死刑、無期徒刑或最輕本刑為五年以上有期徒刑之罪者。而非予羈押，顯難進
    行追訴、審判或執行者，得羈押之。又被告經法官訊問後，認為犯刑法第三百四
    十條之常業詐欺罪，其嫌疑重大，有事實足認為有反覆實施同一犯罪之虞，而有
    羈押之必要者，得羈押之，刑事訴訟法第一百零一條第一項、第一百零一條之一
    第一項第七款分別定有明文。又前開所謂必要與否，自應按照訴訟進行程度，及
    其他一切情事，由法院斟酌認定，最高法院著有二十九年度抗字第五七號判例足
    資參照。
三、查被告告甲○○於九十一年一月起至同年十一月間止，曾多次幫其夫陳濟民匯款
    至大陸詐欺集團指定之帳戶，並知悉其夫係受被告吳哲仁之雇用，另其夫有雇用
    被告蕭俊宏等多人提領被害人匯入人頭帳戶內之款項，並於九十三年十一月十九
    日在其父母親住處臺中縣龍井鄉遭拘獲，聲請意旨認被告有刑事訴訟法第一百零
    一條第一項第一、二款及同法第一百零一條之一第一項第七款之羈押事由，聲請
    裁定羈押，惟：
  (一)依被告於警詢時供述：「陳濟民大部分時間都住在西屯區的房子，我是偶爾才會
    到那邊住」（詳偵查卷第一０二頁之一）；又於偵查時供稱：「我不知道警察要
    抓我，陳濟民知道警察要抓他，叫我不要跟他在一起」（詳偵卷第一三九頁）。
    又於原審稱：「在九十三年四月份要生小孩時搬到臺中縣龍井鄉娘家居住，偶而
    住在西屯區，因為他先生不讓他住在西屯區」（詳原審卷第一五、一六頁），顯
    見被告搬離與其夫居住於戶籍地，乃因其為分娩之故，而非刻意前往他處藏匿，
    況且陳濟民知其行為為法所不許，為免累及其妻，叫被告甲○○不要與其住在一
    起，亦是人之常情，再者被告遭拘捕後，於警詢、偵訊時皆配合傳訊到場陳述其
    所知之犯罪事實，並無其他具體事實，認定被告有逃亡之虞。
  (二)次查，另被告甲○○於警詢及原審訊問時，皆稱其僅幫忙其夫陳濟民匯款至大陸
    ，且其他所知之犯罪事實亦已供明，至於共犯陳濟民尚有未經查證之犯罪事實，
    亦應由司法機關依法調查，不可僅因共犯陳濟民等人在逃，就謂被告與在逃共犯
    有勾串之虞，況且本件案發後距被告拘獲，已間隔二年餘，抗告人亦未指明被告
    與在逃共犯有串供或串證之具體事證，是此部分指摘，尚有不足。
  (三)末查，抗告人指稱被告與陳濟民共犯刑法第二百四十條常業詐欺，洗錢防制法等
    罪嫌，且又無任何正當職業，賴以詐欺所得維生一節。然依刑事訴訟法第一百零
    一條之一第一項之預防性羈押，須被告犯罪嫌疑重大，有事實足認反覆實施同一
    犯罪之虞，而有羈押之必要者，依前開判例，必要與否，自應按照訴訟進行程度
    ，及其他一切情事，由法院斟酌認定，今被告已到案，並將犯罪事實供明，且其
    犯罪時間為有十一年一月至十一月間，相隔二年未發現其有反覆實施等情，是被
    告有無反覆實施同一犯罪，亦屬不能證明。
四、綜上所述，被告遠離共犯返回娘家生產，難認有逃亡之虞；共犯未到案亦非即有
    勾串之虞，雖其所犯為常業詐欺，但時隔二年並無事證證明反覆實施，又被告育
    有幼子，而其犯罪亦屬配合其夫，嫌疑未達重大，自無羈押之必要。原審因而駁
    回抗告人羈押被告之聲請，於法尚無不合，抗告人未提具體事證以證明被告有逃
    亡、串證及反覆實施同一犯罪之虞，仍執前詞指摘原裁定不當，為無理由，應予
    駁回。
五、據上論斷，依刑事訴訟法第四百十二條裁定如主文。
中    華    民    國      九十三      年      十二      月      十三    日
                                  臺灣高等法院臺南分院刑事第二庭
          審判長法官  葉    居    正
                                            法官  林    勝    木
                                            法官  李    文    福
右正本證明與原本無異。
不得再抗告。
                                      法院書記官  李    良    倩
中    華    民    國      九十三      年      十二      月      十四    日
